【裁判字號】    92,台上,3717
【裁判日期】    920709
【裁判案由】    竊盜
【裁判全文】
最高法院刑事判決                              九十二年度台上字第三七一七號
    上  訴  人  甲○○
右上訴人因竊盜案件，不服台灣高等法院中華民國九十二年四月二十二日第二審判決
（九十一年度上訴字第二六二四號，起訴案號：台灣桃園地方法院檢察署八十九年度
偵字第一八０五０號），提起上訴，本院判決如左：
    主  文
上訴駁回。
    理  由
一行使偽造私文書部分：
按刑事訴訟法第三百七十七條規定，上訴於第三審法院，非以判決違背法令為理由，
不得為之。是提起第三審上訴，應以原判決違背法令為理由，係屬法定要件。如果上
訴理由狀並未依據卷內訴訟資料，具體指摘原判決不適用何種法則或如何適用不當，
或所指摘原判決違法情事，顯與法律規定得為第三審上訴理由之違法情形，不相適合
時，均應認其上訴為違背法律上之程式，予以駁回。本件上訴人甲○○上訴意旨略稱
：(一)、上訴人於警訊中關於原判決附表一編號四偽造被害人張桂芬名義之桃園郵局提
款單冒領存款新台幣（下同）六萬六千元部分之自白，係遭警方脅迫所為之不實供述
，原審未予詳查，逕予採用，顯屬違法。(二)、原判決附表一編號四之犯罪事實，並未
查獲被害人失竊之物，上訴人又非現行犯，原審未詳查，即認定上訴人有偽造提款單
冒領存款之犯行，已屬違法。又在被害人張桂芬住處菜刀上採得之指紋為左手拇指指
紋，與原判決附表一編號一、二、五所示處所採得之指紋分別為右手中指指紋及右手
食指指紋，部位不同，與一般抽菸人之習慣性用同一手拿菸之動作不符，上開取得之
指紋並非同一手指指紋，其差異原因為何，原審未查明即妄加認定，亦有未當。(三)、
關於被害人張桂芬住址，警訊筆錄及第一審、原審筆錄之記載，均不相同，原因為何
，原判決未予說明，已有未合。又被害人張桂芬之身分證上出生年、月、日及身分證
統一編號之數字眾多，上訴人實難以猜中被害人用何數字作為提款密碼，原判決認上
訴人以身分證上數字猜中提款密碼，殊難令人信服。況張桂芬從未出面指認上訴人，
警方又未及時調取郵局之監視錄影帶，以證明提款人確為上訴人，原判決即妄加推論
，顯有不公等語（其餘上訴理由均為竊盜及詐欺罪部分之上訴理由）。
惟查證據之取捨及其證明力之判斷，屬於事實審法院之職權，苟其所為之判斷，並不
違背經驗法則及論理法則，即不能任意指為違背法令，而執為適法之第三審上訴理由
。本件原審認定上訴人有原判決事實欄所載之行使偽造私文書犯行，係以該事實已據
被害人張桂芬於警訊時指述甚詳，並有行竊者遺留現場之菜刀一把扣案可稽，警方在
該菜刀上採集之指紋，經內政部警政署刑事警察局鑑定結果，與上訴人左手拇指指紋
相符，有鑑驗書在卷可憑。被害人張桂芬之郵局存簿儲金簿、印章同時被竊，被竊當
日郵局存款即被人冒名以偽造之提款單提領六萬六千元，該提款單上字跡與上訴人當
庭書寫之字跡，經憲兵司令部刑事鑑驗中心鑑定結果，二者之書寫個性、慣性、及特
徵相符，亦有鑑驗通知書、桃園郵局函、提款單影本及上訴人當庭書寫筆跡在卷可按
，足證張桂芬失竊之郵局存簿儲金簿、印章為上訴人所竊取，上訴人再偽造提款單，
持向郵局冒領存款。至於上開郵局提款密碼，係上訴人依同時竊得之張桂芬身分證上
號碼猜中，該提款密碼係張桂芬依身分證上資料設定，亦經張桂芬陳明，故上訴人所
辯其無法得知提款密碼，無法提款云云，為無可採等證據，予以綜合判斷，認上訴人
行使偽造之提款單之犯行，成立刑法第二百十六條、第二百十條之行使偽造私文書罪
（並認所犯行使偽造私文書罪與加重竊盜罪及詐欺罪，有方法結果之牽連關係，而從
一重之加重竊盜罪處斷），已詳其所憑證據及認定之理由，並指駁、說明上訴人否
認犯罪，所辯為卸責飾詞，不足採信之理由，所為論斷，均有卷存證據資料可資覆按
。查上訴人於警訊時並未自白上開行使偽造私文書犯行，原判決亦未引用上訴人之自
白認定上訴人犯行使偽造私文書罪，上訴意旨指摘原審採用上訴人警訊中被脅迫之自
白認定上訴人成立行使偽造私文書罪，為違法云云，顯非依據卷內資料執為指摘之合
法上訴理由。上訴人遺留於不同犯罪現場之菸蒂及菜刀上之指紋，並非一定係同一手
指所留，上訴意旨以前述菜刀上所留指紋與其他竊盜現場採集之指紋非同一手指指紋
，即認鑑定結果為不可採，並不合論理法則。被害人張桂芬之警訊筆錄關於其住址之
記載，係筆誤，原判決已有說明，上訴意旨仍執此筆誤及原判決已說明之事項，指摘
原判決有理由不備之違法，亦非適法之上訴理由。被害人張桂芬為民國○○○年○月
○日生，其郵局存款之提款密碼依出生年、月、日設定為五一八九，上訴人冒領存款
時所偽造之提款單即係依被害人之出生年、月、日猜中，上訴人所辯其難以猜中此密
碼云云，為不足取，原判決已予說明。張桂芬並未目睹上訴人行竊及提款，自無法指
認上訴人，原審未命其指認，不得指有調查未盡之違法。郵局之監視錄影帶因已逾二
個月之保管期限而無法調取供查驗；上訴人雖非現行犯，但仍有證據證明其有上開犯
行，原判決亦均詳述其論斷之理由，上訴意旨就原審依憑證據所為認事採證職權之合
法行使，依憑己見，任意指為違法，並重為事實之爭執，否認犯罪，殊與法律規定得
為第三審上訴理由之違法情形不相適合。衡以前開說明，此部分之上訴為違背法律上
之程式，應予駁回。
二加重竊盜及詐欺部分：
按刑事訴訟法第三百七十六條所列各罪之案件，經第二審判決者，不得上訴於第三審
法院，法有明文。本件上訴人所犯刑法第三百二十一條第一項第二、三款加重竊盜罪
及刑法第三百三十九條第一項、第三百三十九條之二第一項詐欺罪部分，核屬刑事訴
訟法第三百七十六條第二、四款之案件，依首開說明，既經第二審判決，自不得上訴
於第三審法院。縱此部分與行使偽造私文書部分有方法結果之牽連關係，為裁判上一
罪，但行使偽造私文書部分之上訴為不合法，本院應從程序上予以駁回，而無從為實
體上判決，對於輕罪部分之此部分，亦無從適用審判不可分原則，為實體上審判，上
訴人竟復提起上訴，顯為法所不許，應予駁回。
據上論結，應依刑事訴訟法第三百九十五條前段，判決如主文。
中      華      民      國    九十二    年      七      月      九      日
                              最高法院刑事第七庭
                                  審判長法官  張  信  雄
                                        法官  賴  忠  星
                                        法官  張  清  埤
                                        法官  白  文  漳
                                        法官  蕭  仰  歸
      右正本證明與原本無異
                                              書  記  官
中      華      民      國    九十二    年      七      月     十五     日


司法院資訊處製作；財團法人民間司法改革基金會備份。
